【裁判字號】    92,訴,169
【裁判日期】    920912
【裁判案由】    偽造貨幣
【裁判全文】
臺灣臺東地方法院刑事判決                          九十二年度訴字第一六九號
    公  訴  人  臺灣台東地方法院檢察署檢察官
    被      告  己○○
    指定辯護人  本院公設辯護人甲○○
右列被告因偽造貨幣案件，經檢察官提起公訴（九十二年度偵字第二七八號），本院
判決如左：
    主  文
己○○共同連續行使偽造之通用紙幣，累犯，處有期徒刑參年拾月；扣案偽造之通用
新臺幣千元紙幣肆張沒收。
    事  實
一、己○○前曾犯持有第一級毒品罪，為臺灣桃園地方法院於民國（下同）八十九年
    八月十八日判處有期徒刑三月，如易科罰金以三百元折算一日確定，其於同年十
    二月一日又因犯施用第一級、第二級毒品罪為同法院判處有期徒刑七月、五月，
    應執行有期徒刑十一月確定，上開三罪經同法院裁定應執行有期徒刑一年一月，
    刑期自九十年四月九日起算，其於九十一年三月八日縮短刑期假釋出獄並付保護
    管束，於九十一年四月十四日假釋期滿執行完畢。詎己○○不知悔改，與同案被
    告戊○○（業經本院判處罪刑在案）基於共同行使偽造貨幣之概括犯意聯絡，於
    九十一年九月十八日，由同案被告戊○○駕駛車號六Ａ─四八四八號自小客車，
    搭載己○○由臺東縣長濱鄉往臺東縣臺東市方向行駛，先於同日十六時五分許，
    在臺東縣長濱鄉樟原村大峰峰九之三號乙○○所經營之雜貨店，由坐在駕駛座旁
    之己○○在車上向乙○○喊稱欲購買白長壽牌香菸及七星牌香菸各乙包，乙○○
    交付二包香菸給己○○後，己○○即交付偽造之通用千元新台幣（下同）紙幣一
    千元券乙張（偽鈔編號ＢＮ００６０００ＹＦ）予乙○○，作為繳付香菸費用而
    行使之，乙○○並找回九百零五元予己○○。隨後於同日十六時三十分許，在臺
    東縣長濱鄉三間村大俱來七之二號，丁○○所經營之雜貨店，復由己○○坐在駕
    駛座旁搖下車窗向丁○○喊稱欲購買藍色長壽牌香菸及七星牌香菸各乙包，丁○○交付二包香菸給己○○後，己○○即交付偽造之通用千元紙幣一千元券乙張（
    偽鈔編號ＢＮ００６０００ＹＦ）予丁○○，作為繳付香菸費用而行使之，丁○○並找回九百零五元予己○○。嗣於同日十六時三十分許，在臺東縣長濱鄉三間
    村大俱來四十五之一號，丙○○○所經營之雜貨店，由坐在駕駛座旁之己○○在
    車上向丙○○○喊稱欲購買白長壽牌香菸及七星牌香菸各乙包，丙○○○交付二
    包香菸給己○○後，己○○即交付偽造之通用千元紙幣一千元券一張（偽鈔編號
    ＢＮ００６０００ＹＦ）予丙○○○，作為繳付香菸費用而行使之，丙○○○並
    找回九百零五元予己○○。後因乙○○及丙○○○收受前揭偽造之千元紙幣發覺
    有異報警處理，經警循線設站路檢，於九十一年九月十八日十七時許，在台東縣
    成功鎮○○路段將己○○及同案被告戊○○查獲到案，警方除將己○○、同案被
    告戊○○所共同行使交付予乙○○、丁○○、丙○○○之偽造通用千元紙幣三張
    予以查扣外，另亦起獲己○○為逃避警方查察而丟棄路旁之偽造通用千元紙幣乙
    張。而己○○、同案被告戊○○共同行使偽造紙幣所購得之香菸及找得之贓款均
    已分別發交被害人乙○○、丁○○、丙○○○領回。
二、案經台東縣警察局成功分局報請臺灣臺東地方法院檢察署檢察官偵查起訴。
    理  由
一、訊據被告己○○矢口否認右開犯行，辯稱：伊所有的偽鈔是一位叫小韓的朋友所
    交付，後來在花蓮縣加油時才知道其中一張是偽鈔，伊想試看看其他鈔票是不是
    偽鈔，乃分別拿去買香煙，至於戊○○並不知道伊所使用之鈔票係偽鈔云云。
二、惟查：右揭犯罪事實業經被害人乙○○、丁○○、丙○○○於警偵訊時指證歷歷
    ，而如事實欄所示扣案千元紙幣四張經檢察官送請中央銀行發行局鑑定結果，該
    等紙幣係以彩色噴墨方式仿印，無隱藏字及凹板印紋凸起效果；紙質與真鈔不同
    ，以螢光筆繪製仿紙張螢光纖維絲，水印以灰色墨在紙張背面仿製，安全線以彩
    色噴墨紙在紙張背面仿製，另以黏貼鋁箔（含面額數字）仿鈔券正面五段裸露部
    分，無折光變色效果；左下角面額數字以亮光物質仿折光變色油墨，無折光變色
    反應，判定均為偽鈔無誤，此有中央銀行發行局九十二年三月十日臺央發字０九
    二００一四九三七號函可按。參諸乙○○於偵訊中證稱：己○○以偽鈔向伊購買
    香菸時是坐在車上，戊○○則坐在駕駛座上且載著帽子等語。證人丁○○於偵訊
    中證稱：己○○以偽鈔向伊購買香菸時，是坐在車上用喊的，戊○○則坐在車上
    等語。證人丙○○○則證稱：己○○是坐在車上用喊的向伊表示要買香菸，戊○○則坐在駕駛座上，己○○說要買香菸時伊聽不清楚，便向前走並探頭進入車內
    詢問，己○○先回答說要買七星及白長壽，又問戊○○是否是七星及白長壽，戊○○回答是，伊探頭進入車內時，戊○○突然頭向後仰，不想讓伊看見臉，伊有
    詢問他們二人有無零錢，他們二人在身上及車上各處假裝尋找零錢，然後回答說
    沒有等語（見九十二年二月十一日、同年月二十一日偵訊筆錄）。綜上證人所述
    情節，被告己○○係乘坐同案被告戊○○所駕汽車，在臺東縣長濱鄉，由北往南
    之方向，沿路以購買價額僅九十五元香菸之方式而連續行使千元偽鈔，衡諸常情
    ，被告己○○若欲判別所持鈔票之真偽，本可依政府或大眾傳播媒體宣導之方式
    自行查驗該鈔券之紙質、印刷方式、有無螢光纖維絲、安全線、隱藏字及凹紋凸
    起效果，又其若真有購買香菸吸用之意，亦可一次向同一商店買足，何須搭乘同
    案被告戊○○所駕駛之汽車沿路分次持用偽造之千元紙幣向不同商店購買，又如
    其不知所持用之紙幣為偽鈔，為何在警方攔撿時，特將身上所持有之偽造千元紙
    幣乙張丟棄於路旁（見台東縣警察局成功分局刑案偵查卷第九四頁背面己○○警
    訊筆錄），由此顯見被告己○○是以千元偽鈔購買小額貨品而將偽鈔找換為真鈔
    ，藉連續行使偽造紙幣圖謀不法利益，絕非在不知情之狀況下行使偽造紙幣。而
    同案被告戊○○見被告己○○如此異常交易方式，非但未加以詢問，反而提供交
    通工具予以配合，甚且指示購買所謂七星及長壽牌之香菸，在被害人丙○○○交
    付香菸時，更出現假裝找錢及掩飾面目之行為，核其辯稱不知道被告己○○係以
    偽鈔購買香菸，與被告己○○之間無行使偽鈔之犯意聯絡云云，純屬畏罪卸責之
    詞，不足採信。至於被告己○○於警偵訊中辯稱是一位叫「小韓」的人交付給伊
    四張千元偽鈔，伊收受後才知道是偽鈔，同案被告戊○○亦附和其詞，辯稱：伊
    不知道己○○以偽鈔購買香菸，且己○○下車購物時，伊都在車上，應該是先前
    加油時，加油人員說己○○用的鈔票是偽鈔，己○○想試看看小韓給的鈔票是不
    是全部為偽鈔，才會拿去買香菸云云，然其等無法提出「小韓」之真實姓名年籍
    以供調查，且以被告己○○與同案被告戊○○係以千元偽鈔分次購買小額貨品而
    將偽鈔找換為真鈔，藉由連續行使偽造紙幣圖謀不法利益之犯罪手法觀之，被告
    己○○及同案被告戊○○對行使偽造紙幣早有預謀，絕非在收受本件偽造紙幣後
    方知為偽鈔，其等所辯各節違背常理，委無可採，本件事證明確，被告己○○共
    同行使偽造通用紙幣罪行，堪以認定。
二、核被告己○○所為係犯刑法第一百九十六條第一項行使偽造之通用紙幣罪。被告
    己○○與同案被告戊○○有犯意聯絡及行為分擔，應依共同正犯論處。被告己○○先後多次與同案被告戊○○共同行使偽造通用紙幣犯行，時間緊接，所犯係構
    成要件相同之罪名，顯係基於概括之共同犯意為之，應依連續犯論處，並加重其
    刑。再查被告己○○有事實欄所示之犯罪科刑及執行情形，有台灣高等法院被告
    全國前案紀錄表及臺灣臺東地方法院檢察署刑案資料查註紀錄表在卷可參，其於
    有期徒刑執行完畢後五年內再犯本件有期徒刑以上之罪，為累犯，應依刑法第四
    十七條之規定，遞加重其刑。爰審酌被告己○○犯罪目的、手段、犯罪所生之損
    害及犯罪後態度等一切情狀，量處如主文所示之刑，以示懲戒。扣案之偽造千元
    紙幣四張，併依刑法第二百條規定沒收之。
據上論斷，應依刑事訴訟法第二百九十九條第一項前段，刑法第二十八條、第五十六
條、第一百九十六條第一項、第四十七條、第二百條，罰金罰鍰提高標準條例第一條
前段，判決如主文。
本案經檢察官王光傑到庭執行職務
中      華      民      國      九十二      年      九    月    十二    日
        臺灣臺東地方法院刑事庭
                                        法  官  陳恒寬
右正本證明與原本無異。
如不服本判決，應於判決送達後十日內向本院提出上訴狀。（須附繕本）
「切勿逕送上級法院」
                                        書記官  張夜明
中     華       民      國       九十二      年      九    月    十六   日
附錄論罪科刑法條：
中華民國刑法第一百九十六條
 (行使收集或交付偽造變造通貨、幣券罪)
行使偽造、變造之通用貨幣、紙幣、銀行券，或意圖供行使之用而收集或
交付於人者，處三年以上十年以下有期徒刑，得併科五千元以下罰金。
收受後方知為偽造、變造之通用貨幣、紙幣、銀行券而仍行使，或意圖供
行使之用而交付於人者，處五百元以下罰金。
第一項之未遂犯罰之。


司法院資訊處製作；財團法人民間司法改革基金會備份。
